【裁判字號】    95,上訴,7
【裁判日期】    950420
【裁判案由】    違反毒品危害防制條例
【裁判全文】
臺灣高等法院花蓮分院刑事判決           95年度上訴字第7號
上  訴  人  臺灣花蓮地方法院檢察署檢察官
上  訴  人
即  被  告  甲○○
指定辯護人  曾泰源律師
上列上訴人等因被告違反毒品危害防制條例案件，不服臺灣花蓮
地方法院94年度訴字第 187號中華民國94年11月18日第一審判決
（起訴案號：臺灣花蓮地方法院檢察署94年度偵字第 538號），
提起上訴，本院判決如下：
   主  文
原判決關於持有第一級毒品暨定執行刑部分均撤銷。
甲○○連續販賣第一級毒品，累犯，處無期徒刑，褫奪公權終身
。扣案之第一級毒品海洛因肆包（含袋共重拾貳點零肆公克，淨
重拾點玖柒公克，扣於游裕英案件中）沒收銷燬之；未扣案販賣
第一級毒品所得新臺幣伍萬元沒收，如全部或一部不能沒收時，
以其財產抵償之。
    事  實
一、甲○○前曾因違反麻醉藥品管理條例等案件受有期徒刑之宣
    告及執行，而最近一次為犯贓物罪，經臺灣臺東地方法院判
    處有期徒刑 8月，並經本院判決上訴駁回而確定，於民國（
    下同）93年 4月17日執行完畢。竟不知悔改，復基於販賣第
    一級毒品海洛因營利之犯意，於94年1月10日下午6時許，在
    北迴鐵路不明編號火車行經基隆市境內時，以新台幣（下同
    ）5萬元之價格，販賣第一級毒品海洛因3錢予陳龍輝。嗣甲
    ○○將海洛因 4包（含袋共重12.04公克，淨重10.97公克）
    ，藏放於自己所有之眼鏡盒中，而放置於花蓮縣花蓮市○○
    ○ 街51號11樓之 6租屋處，因販賣毒品為警追緝，恐上開海
    洛因亦將遭警方查獲，乃於94年 2月24日打電話央請游裕英
    前往上址將上開海洛因帶走，惟經警持搜索票搜索上開住處
    ，在游裕英之背包中扣得前開海洛因 4包（扣於游裕英案件
    中），而查悉上情。
二、案經花蓮縣警察局鳳林分局報告臺灣花蓮地方法院檢察署檢
    察官偵查後起訴。
    理  由
壹、證據能力部分
一、按被告以外之人於審判外之言詞或書面陳述，除法律有規定
    者外，不得作為證據；被告以外之人於檢察事務官、司法警
    察官或司法警察調查中所為之陳述，與審判中不符時，其先
    前之陳述具有較可信之特別情況，且為證明犯罪事實存否所
    必要者，得為證據，刑事訴訟法第159條第1項及第159條之2
    分別定有明文。其中第159條之2所規定的「具有較可信之特
    別情況」是指證人於檢察事務官、司法警察官或司法警察調
    查中所為之陳述，與審判中不符，而其先前之陳述，從客觀
    上之環境或條件等情況加以觀察，有足以取代審判中反對詰
    問之可信性保證者而言。證人所為之先前陳述，相較於審判
    中之陳述，是否具有更可信之特別情況，應依其陳述時外部
    之客觀情況，綜合比較判斷之（最高法院94年度台上字第17
    85號判決參照）。本件原審辯護人主張證人陳龍輝之警詢筆
    錄，不具證據能力等語。然查：證人陳龍輝於原審作證時否
    認有向被告購買海洛因云云，顯與其原先於警詢中所稱有向
    被告購買 5萬元海洛因之內容，迥不相同。惟證人陳龍輝警
    詢時在警詢中所為，因均係針對警方所依法取得之通訊監聽
    譯文之內容加以確認。且證人陳龍輝在偵查中尚證稱：在火
    車上，被告拿1包軟的（指海洛因）給伊等語（ 見偵查卷第
    130、131頁）。況證人陳龍輝在原審亦承認其警詢之陳述為
    其自由意識下之陳述，偵查中所提到「軟的」是指海洛因無
    訛（見原審卷第131、134頁），是足認證人陳龍輝警詢之陳
    述具有較為可信之特別情況。而其警詢之陳述內容，又與本
    案就被告有無販賣毒品海洛因之待證事實間具有必要性，是
    本院認證人陳龍輝警詢筆錄具有證據能力。
二、再按被告以外之人於審判外之言詞或書面陳述，除法律有規
    定者外，不得作為證據，刑事訴訟法第159條第1項固定有明
    文。惟被告以外之人於偵查中向檢察官所為之陳述，除顯有
    不可信之情況者外，得為證據，刑事訴訟法第159 條之1第2
    項亦定有明文。所謂不可信性情況，法院應審酌被告以外之
    人於陳述時之外在環境及情況，例如：陳述時之心理狀況、
    有無受到外力干擾等，以為判斷是否有形式上顯然不可採信
    之依據。查證人陳龍輝於檢察官偵查時（見偵卷第 130頁至
    第 132頁），係以證人之身份陳述，經告以具結義務及偽證
    處罰後，於命證人朗讀結文後具結，其係於負擔偽證罪之處
    罰心理下證述，並以具結擔保其供述之真實性。又查無受其
    他不當外力干擾之情形，是證人陳龍輝於偵查中在檢察官面
    前具結所為之證述，並無顯然不可信之情況，依上開刑事訴
    訟法第159條之1第2項規定，得為證據。
三、又公訴人雖以證人林俊融於警詢中之證述為證據，辯護人則
    於原審準備程序中否認前開證據之證據能力，經查：證人林
    俊融於警詢中證述曾多次向被告購買安非他命，另於被告租
    屋處扣得之安非他命2包、海洛因4包均為被告所有，其中安
    非他命 2包為被告販賣予林俊融，由被告打電話要求證人林
    俊融與證人游裕英一同前往拿取前開扣案海洛因及安非他命
    等情；經核均與其於原審證述之情節相符，自應認證人林俊
    融前開警詢中之證詞為審判外之陳述，而不得作為證據。
貳、認定本案犯罪事實之證據及理由
    訊之被告甲○○矢口否認有販賣第一級毒品犯行，辯稱：伊
    確實沒有販賣第一級毒品，海洛因是從游裕英身上搜到的，
    並不是伊的云云。惟查：
一、證人陳龍輝在警詢中，經警方告以於94年 1月10日17時23分
    37秒，其以0000000000號行動電話與被告以0000000000號行
    動電話通話內容後答稱：「（問：以上通話內容是否你至基
    隆向甲○○購買毒品通話內容？）是的，我是到基隆向他購
    買毒品。但是我另外向他拿1個2千元的毒品他沒有給我」、
    「（問：這通電話中你向甲○○購買多少錢的毒品？何種毒
    品？）這次我向他購買5萬元的海洛因毒品」、「（ 問：在
    何處交易？如何交付毒品予你？毒品數量多少？）他是在火
    車上交給我海洛因毒品的，是甲○○本人交給我，我向他（
    筆錄誤繕為「也」）買5萬元的海洛因毒品，他給我3錢的海
    洛因」等語明確（見偵查卷第62頁）。且證人陳龍輝在偵查
    中經檢察官提示上開監聽譯文後尚結證稱：在火車上，被告
    拿1包軟的（指海洛因）給伊等語（ 見偵查卷第130、131頁
    ）。況證人陳龍輝在原審亦承認其警詢之陳述為其自由意識
    下之陳述，偵查中所提到「軟的」是指海洛因無訛（見原審
    卷第131、134頁）。是足認證人陳龍輝警詢之陳述具有較為
    可信之特別情況，而堪採為被告確有販賣第一級毒品海洛因
    予證人陳龍輝之犯罪證據。
二、雖證人陳龍輝在偵查中又稱：「我是跟朋友一起去，他是要
    賣給我朋友」云云（見偵查卷第62、63頁），及原審中證述
    否認被告於94年1月10日有交付1包海洛因，謂：因為之前積
    欠被告10萬元遭被告毆打，所以在警詢及偵查中亂講，當天
    沒有見到被告云云。然查：
（一）證人陳龍輝係稱被告是在93年12月打伊，惟觀之原判決已
      認定證人陳龍輝自93年間迄94年 2月間，均有向被告買受
      毒品安非他命（該部分被告已撤回上訴而告確定）等情，
      均為被告及證人陳龍輝所不否認。如證人陳龍輝確有積欠
      被告鉅額金錢，而在93年12月遭被告毆打，其等豈有仍繼
      續買賣安非他命之可能，已見證人陳龍輝所述因積欠被告
      10萬元遭被告毆打一節，難認屬實。
（二）再參酌證人陳龍輝之0000000000號行動電話與被告之0000
      000000號行動電話，在94年1月10日17時7分35秒已先有聯
      絡，嗣同日17時23分37秒又有如前述之聯絡。而後在同日
      18時14分11秒、22時07分03秒之通話內容，經核與證人陳
      龍輝警詢所稱：「（問：以上通話內容是否甲○○要你將
      購買毒品的錢交給綽號阿三男子？）是的」之情節相符。
      緊接證人陳龍輝之0000000000號行動電話，在同日22時31
      分54秒、23時22分05秒，即與綽號阿三男子使用之000000
      0000號行動電話聯絡，內容談及證人陳龍輝將交付綽號阿
      三男子金錢（超過4千元），證人有答應被告在12 點之前
      交付金錢等語，亦與證人陳龍輝警詢所稱：「（問：以上
      通話內容是否綽號阿三男子要向你收取你向甲○○購買毒
      品的款項？）是的」之情節符合。且被告在同日23時21分
      26秒亦有以0000000000號行動電話與證人陳龍輝之000000
      0000號行動電話聯絡，內容談及證人陳龍輝已聯絡到綽號
      阿三男子，要拿錢予綽號阿三男子等語，均與證人陳龍輝
      警詢所稱：「（問：以上通話內容是否你已將向甲○○購
      買毒品的錢交給綽號阿三男子，甲○○打電話給你通話內
      容？）是的」之情節吻合（見偵查卷第60至66頁）。
（三）綜上各情，足認證人陳龍輝在偵查中所稱：「我是跟朋友
      一起去，他是要賣給我朋友」云云，及其在原審證述否認
      被告於94年1月10日有交付1包海洛因，謂：因為之前積欠
      被告10萬元遭被告毆打，所以在警詢及偵查中亂講，當天
      沒有見到被告云云，顯係迴護被告之詞，而無可採信。
三、扣案之海洛因 4包（扣於游裕英案件中），經送法務部調查
    局鑑定結果認：送驗白粉4包均含海洛因成分，合計淨重10.
    97公克（空包裝袋重1.07公克），有前開單位調科壹字第28
    0005589號鑑定通知書1份在卷可查，堪信扣案海洛因為毒品
    危害防制條例所定之第一級毒品。且證人游裕英於偵查中證
    稱：扣案之海洛因係被告請伊至其租屋處拿的等語，衡以扣
    案海洛因係放置於證人游裕英之背包內之眼鏡盒中，而該眼
    鏡盒為被告所有一情，為被告於原審中所不否認。又證人林
    俊融亦於原審證稱；因伊是被告位於花蓮縣花蓮市○○ ○街
    51號11樓之 6號租屋處之房東，故被告打電話告知伊要請證
    人游裕英幫忙拿東西，請伊找鎖匠開門等語，堪信證人游裕
    英前開證稱係受被告所託前往拿取海洛因等語為真實。再被
    告於94年 2月24日在證人顏素秋住處為警追查而脫逃後，以
    其所使用之0000000000號行動電話與使用0000000000號行動
    電話姓名年籍不詳之女子通話中稱：「我現在家裡還有男的
    3個，女的2個，等一下和小牛（按即游裕英）見面，再問小
    牛一下」等語，而被告於原審亦不否認曾請證人游裕英將其
    眼鏡盒拿出來交予伊（見原審卷第 138頁）。倘非被告明知
    眼鏡盒中藏放海洛因，又豈會大費周章請證人林俊融找鎖匠
    開門，只為請證人游裕英將眼鏡盒拿出來？是均足證扣案海
    洛為被告所有而放置於眼鏡盒中藏放在其租屋處。被告雖辯
    稱前開海洛因為證人游裕英所有，與其無關云云，亦不足採
    信。
四、末以毒品買賣，係屬嚴重違法行為，非可公然為之，故其交
    易價格每因買賣雙方關係之深淺、買賣之數量、貨源是否充
    裕、查緝是否嚴緊及其取得成本之高低等因素而有不同，非
    可一概而論。而販賣之利得，除販賣者坦承之外，實難查得
    實情，惟販賣海洛因犯行之法定刑度甚重，係眾所週知之事
    實，依一般經驗法則，販賣海洛因者鋌而走險，苟非意在營
    利，所為何來？是本院雖因被告矢口否認其有販賣第一級毒
    品海洛因犯行，致無法查得其販賣海洛因之價差，惟依上述
    說明，被告具有營利之意圖，仍堪認定。綜上所述，被告所
    辯應屬卸責之詞，不足採信。本件事證明確，被告有如事實
    欄所載犯行堪予認定，應依法論科。
參、論罪科刑之理由
一、核被告此部分所為，係犯毒品危害防制條例第4條第1項之販
    賣第一級毒品海洛因罪。被告為販賣海洛因而持有海洛因之
    低度行為，為販賣之高度行為所吸收，不另論罪。又被告有
    如事實欄所示之前科，並於93年 4月17日執行完畢，此有臺
    灣高等法院被告前案紀錄表1份在卷可參，其於5年以內再犯
    本件有期徒刑以上之罪，依刑法第47條之規定，為累犯，應
    加重其刑（惟法定刑死刑、無期徒刑部分不得加重）。
二、原審就被告此部分犯行，僅論處持有第一級毒品海洛因罪，
    自有未當。被告上訴否認有此部分犯罪，雖無理由；惟檢察
    官上訴指摘原判決此部分不當，則有理由，應由本院連同定
    執行行部分撤銷改判。爰審酌被告有麻醉藥品、贓物等前科
    記錄，素行不佳，有上開刑案紀錄可稽，猶不知克制，故態
    復萌，無視國家對於杜絕毒品犯罪之禁令，且被告更當知施
    用者一旦吸食上癮，往往為購得毒品不惜傾家蕩產，甚至以
    非法方法取得購毒之資金，造成社會治安敗壞，然其為圖私
    利竟不惜販賣毒品，侵害社會法益甚鉅，復審酌被告販賣之
    次數及數量，犯罪後態度等一切情況，量處如主文第 2項所
    示之刑，並依刑法第37條第1項之規定宣告褫奪公權終身。
三、另扣案之第一級毒品海洛因4包（含袋共重12.04公克，淨重
    10.97 公克，扣於游裕英案件中），屬毒品危害防制條例所
    定之第一級毒品，應依毒品危害防制條例第18條第 1項前段
    之規定，宣告沒收銷燬之。再被告販賣毒品予證人陳龍輝得
    款5萬元，其販賣所得亦應依毒品危害防制條例第19條第1項
    之規定沒收之，如全部或一部不能沒收時以其財產抵償之。
    至其餘扣案物品，並無證據足認與本件犯罪有關，故不為沒
    收之諭知。
四、被告經合法傳喚無正當理由不到庭，爰不待其陳述逕行判決
    ，附此敘明。
肆、證人陳龍輝先後於偵查中及原審中具結，惟針對有無向被告
    購買海洛因一情為相反之陳述，已涉犯偽證罪嫌，應由檢察
    官另行依法偵辦，併予敘明。
據上論斷，應依刑事訴訟法第369條第1項前段、第364條、第371
條、第299條第1項前段，毒品危害防制條例第4條第1項、第18條
第1項前段、第19條第1項，刑法第11條、第47條、第37條第 1項
，判決如主文。
本案經檢察官蔡國禎到庭執行職務。
中    華    民    國    95    年    4     月    20    日
                        審判長法  官  何方興
                              法  官  蔡勝雄
                              法  官  林德盛
以上正本證明與原本無異。
如不服本判決，應於判決送達後十日內向本院提出上訴狀。其未
述理由者，並應於提出上訴狀後十日內向本院補提理由狀 (須
附繕本)。
                              書記官  劉妙娘
中    華    民    國    95    年    4     月    20    日
附錄本判決論罪之法律條文：
毒品危害防制條例第4條第1項：
製造、運輸、販賣第一級毒品者，處死刑或無期徒刑；處無期徒
刑者，得併科新臺幣1千萬元以下罰金。
毒品危害防制條例第18條第1項前段：
查獲之第一、二級毒品及專供製造或施用第一、二級毒品之器具
，不問屬於犯人與否，均沒收銷燬之；
毒品危害防制條例第19條第1項：
犯第4條至第9條、第12條、第13條或第14條第1項、第2項之罪者
，其供犯罪所用或因犯罪所得之財物，均沒收之，如全部或一部
不能沒收時，追徵其價額或以其財產抵償之。


司法院資訊處製作；財團法人民間司法改革基金會備份。
